# 咨询股份回购以及资产管理计划持有公司子公司股票的会计处理

提问人：laoshiqan 时间：2018-01-11 16:23:08
咨询专家 2 个问题： 1 、某上市公司原发行股份购买资产，并约定：原资产所有的股东如果未达资产约定的某些具体事项时（如某诉讼事项将不再发生损失支付金额），上市公司将以 1 元对价回购原股东的股票 9000 万股。请问这个股份回购的账务处理是在什么时候处理？上市公司的母公司在合并该上市公司股权比例变动的时间是什么时候？有以下几个时点：①发生上述约定的具体事项时，②召开回购股份的董事会时，③召开回购股份的股东会时，④支付回购股份款项时，⑤在中国登记结算机构登记时，⑥注销股份时，⑦工商变更时。 2 、某公司（非投资性主体）作为委托人与某银行签订资产管理计划，约定在该银行开立以资产管理计划为名义的专户，同时银行成立的证券资产管理公司作为管理人，管理人在中登公司以委托人的名义开立证券账户。目的是因为目前股票打新不再采用预缴打新股资金，而是采用市值申购。因此，委托人将持有的 2 家子公司（上市公司）的股票部分转入资产管理计划中管理人以委托人开立的账户，同时支付 100 万资金到银行专户，用于管理人打新股。管理人按照管理资产的总额收取管理费用，对于打新股的收益由委托人享有，随时可以提取本金和收益。请问：委托人如何核算该委托的 100 万，是要每笔打开核算每只股票还是单独作为一项交易性金融资产核算？如何核算划转至管理人以委托人名义开立的证券账户，是作为交易性金融资产还是仍在长期股权投资核算？如果从资产管理计划中提取资金如何账务处理？

回答人：chenyiwei
1 、这还是属于或有对价的一部分，按或有对价的一般原则处理，期末按公允价值计量时考虑触发事件发生的可能性及其预计影响程度。 2 、持有意图和控制权未发生改变，转入委托人证券账户的上市子公司股份仍作为长期股权投资核算。 100 万元作为其他货币资金——存出投资款处理。提取资金时做相反会计处理。

提问人：laoshiqan 时间：2018-01-12 14:35:56
谢谢陈版。 问题 1 ，当时因为预计可能性是 50 对 50 ，因此没有做账务处理。然后今年确实发生了这项事情。因而要进行账务处理，但处理时间不知道什么时候。另外，上市公司的母公司从什么时候开始确认新的合并比例。 问题 2 、存入资金是资产管理计划的账户，然后用于打新股，会存在增值和损失。金额会发生变化，如果作为其他货币资金是否有问题，一是金额是会发生变化。二是账户不是公司能够控制的。

回答人：chenyiwei
1 、那就只能做在本年度损益中了。但母公司应在回购股份过户到上市公司的临时证券账户时开始按新的比例合并上市公司报表。
2 、应计入对资产管理计划的投资款，其他流动资产或可供出售金融资产。

提问人：laoshiqan 时间：2018-01-13 20:08:43
陈版，第一个问题我理解，因为在发生原来约定的事项时，上市公司就有回购义务了，就应该进行记账。但如果母公司在过户才按照新的比例合并，这样两个时间点就不统一了？ 第二个问题。可否理解这个计划属于一个结构化主体，单户可以按照持有目的对这 100万进行记账，然后合并的时候要把这个结构化主体持有的股票打散核算，作为合并来处理？

回答人：chenyiwei
1 、股权比例是在实际过户时才发生变化的。 2 、你的理解基本合理。